【裁判字號】    97,審易,649
【裁判日期】    970609
【裁判案由】    業務侵占等
【裁判全文】
臺灣高雄地方法院刑事判決             97年度審易字第649號
公  訴  人  臺灣高雄地方法院檢察署檢察官
被      告  甲○○
列被告因業務侵占等案件，經檢察官提起公訴（97年度偵字第60
61號），嗣被告就被訴事實為有罪之陳述，經合議庭裁定由受命
法官獨任進行簡式審判程序，判決如下：
    主  文
甲○○犯業務侵占罪，貳罪，均累犯，各處有期徒刑柒月。又犯
詐欺取財罪，累犯，處有期徒刑參月。應執行有期徒刑壹年。
    事  實
一、甲○○自民國93年9 月6 日起（檢察官誤載為94年10月）擔
    任華陀扶元堂生藥科技有限公司（下稱華陀扶元堂公司）百
    貨部副理，負責賣場管理、出貨及貨款收取。詎甲○○竟意
    圖為自己不法之所有，先後為下列犯行：
  (一)於96年7 月9 日本應將華陀扶元堂公司未用畢，總計新台幣
    （下同）12萬元之提貨券，全數返還大樂股份有限公司（下
    稱大樂量販），竟基於侵占之故意，僅交還大樂量販9 萬元
    提貨券，而將其中3 萬元之提貨券予以侵占入己後，將該提
    貨券以9 折價格轉售予不知情之人以換取現金。
  (二)於96年8 月初，基於詐欺取財之故意，向大樂量販民族店採
    購課長蘇黃綢訛稱：華陀扶元堂公司將辦理中秋節促銷活動
    ，欲以掛帳延後扣款之方式，購買該量販店代售之大統百貨
    企業股份有限公司（下稱大統百貨公司）禮券云云，致蘇黃
    綢陷於錯誤，而接續於96年8 月3 日、96年8 月14日、96年
    8 月31日，分3 次交付總價30萬元之大統百貨公司禮券予甲
    ○○。甲○○得手後，旋將上開30萬元禮券以9 折價轉售他
    人以換取現金。
  (三)於96年中秋節前之8 、9 月間，向附表所示日月星辰等店家
    收取如附表所示之貨款後，本擬於96年9 月下旬交回華陀扶
    元堂公司，嗣因其個人財務出現問題，乃基於侵占之故意，
    將該已收之貨款留為己用，拒不繳回公司，共計侵占貨款11
    萬5,806 元。
    嗣於96年10月5 日華陀扶元堂公司會計發覺有異，逐一清查
    帳務，始悉上情。
二、案經華陀扶元堂公司訴由高雄市政府警察局移送臺灣高雄地
    方法院檢察署檢察官偵辦起訴。
    理  由
一、查被告所犯係死刑、無期徒刑、最輕本刑為3 年以上有期徒
    刑以外之罪，其於準備程序就被訴事實為有罪之陳述，經受
    命法官告知簡式審判程序之旨，並聽取其與公訴人之意見後
    ，本院認無不得或不宜改依簡式審判程序進行之處，爰依刑
    事訴訟法第273 條之1 第1 項，裁定由受命法官獨任進行簡
    式審判程序，合先敘明。
二、上開犯罪事實，業據被告甲○○於警詢、偵訊及本院審理中
    坦承不諱，核與告訴代理人乙○○之指述、證人蘇黃綢之證
    述相符，並有華陀扶元堂公司對帳單計7 紙、大樂股份有限
    公司外商銷售單計3 紙及掛帳單1 紙、大統百貨公司禮券折
    讓證明單2 紙、人事資料卡及員工保證書等在卷可稽，足認
    被告之自白與事實相符，其犯行堪以認定。
三、核被告就上開犯罪事實(一)、(三)所為，均係犯刑法第336 條第
    2 項之業務侵占罪；就上開犯罪事實(二)所為，係犯刑法第
    339 條第1 項之詐欺取財罪。被告於犯罪事實(二)中，向蘇黃
    綢以一謊稱華陀扶元堂公司將辦理中秋節促銷活動之詐術行
    為，致蘇黃綢分3 次交付總價30萬元之禮券，法律評價上應
    論以單純一罪。再者，被告雖係於96、9 月間分次向附表所
    示客戶收取金額，惟告訴人公司並未規定被告於收取後須馬
    上交回公司，此業據告訴代理人乙○○於本院審理時陳述綦
    詳，又被告原預計於96年9 月底交回公司，嗣因其個人財務
    問題而未返還，此亦據被告陳明在卷，從而被告顯係至96年
    9 月底始起意侵占，且係以一侵占行為，侵占之前所收受之
    多筆貨款，故被告於犯罪事實(三)所為亦僅應論以1 罪；公訴
    人認應分論併罰，尚有未洽。被告所犯上開3 罪（2 次業務
    侵占罪、1 次詐欺取財罪），犯意各別，行為互殊，應予分
    論併罰。又被告於93年間因侵占案件，經法院判處有期徒刑
    6 月確定，並於94年3 月29日易科罰金執行完畢等情，有臺
    灣高等法院被告前案紀錄表在卷可稽，是被告受有期徒刑執
    行完畢後5 年內，故意再犯有期徒刑以上之罪，為累犯，應
    加重其刑。爰審酌被告係從事業務之人，本應盡忠職守，卻
    利用職務之便，向往來廠商詐欺財物，復將其業務上所持有
    之財物侵吞入己，迄今仍未與告訴人公司達成和解，所為實
    屬不該。惟念其犯後坦承犯行，態度尚佳，及其犯罪之動機
    、目的、手段等一切情狀，分別量處如主文所示之刑，並定
    其應執行之刑，以示懲儆。
據上論斷，依刑事訴訟法第273 條之1 第1 項、第299 條第1 項
前段，刑法第336 條第2 項、第339 條第1 項、第47條第1 項、
第51條第5 款，刑法施行法第1 條之1 ，判決如主文。
本案經檢察官鄭益雄到庭執行職務。
中    華    民    國    97    年    6     月    9     日
                  刑事第七庭  法  官  李淑惠
以上正本證明與原本無異。
如不服本判決，應於收受本判決後10日內向本院提出上訴書狀，
並應敘述具體理由，如未敘述上訴理由者，應於上訴期間屆滿後
20日內補提理由書狀於本院（均須按他造當事人之人數附繕本）
。
中    華    民    國    97    年    6     月    9     日
                              書記官  王淑娟
附表：
┌──┬────┬────────┬────┬────┐
│編號│侵占時間│   客 戶 名 稱  │收取金額│侵占金額│
├──┼────┼────────┼────┼────┤
│1.  │96年9 月│    日月星辰    │30,910元│30,910元│
│    │下旬    │                │        │        │
├──┼────┼────────┼────┼────┤
│2.  │96年9 月│    韓龍食品    │10,160元│10,160元│
│    │下旬    │                │        │        │
├──┼────┼────────┼────┼────┤
│3.  │96年9 月│ 榮總醫院福利社 │34,356元│34,356元│
│    │下旬    │                │        │        │
├──┼────┼────────┼────┼────┤
│4.  │96年9 月│    翔翊公司    │11,880元│11,880元│
│    │下旬    │                │        │        │
├──┼────┼────────┼────┼────┤
│5.  │96年9 月│ 漢神百貨臨時櫃 │7,200元 │7,200元 │
│    │下旬    │ 祥成行         │        │        │
├──┼────┼────────┼────┼────┤
│6.  │96年9 月│ 華陀扶元堂專櫃 │21,300元│21,300元│
│    │下旬    │                │        │        │
├──┼────┴────────┴────┴────┤
│總計│115,806元                                     │
└──┴───────────────────────┘
附錄法條：
中華民國刑法第336條
對於公務上或因公益所持有之物，犯前條第1項之罪者，處1年以
上 7 年以下有期徒刑，得併科 5 千元以下罰金。
對於業務上所持有之物，犯前條第1項之罪者，處6月以上5年以
下有期徒刑，得併科 3 千元以下罰金。
前二項之未遂犯罰之。
中華民國刑法第339條
意圖為自己或第三人不法之所有，以詐術使人將本人或第三人之
物交付者，處5 年以下有期徒刑、拘役或科或併科1 千元以下罰
金。
以前項方法得財產上不法之利益或使第三人得之者，亦同。
前二項之未遂犯罰之。


司法院資訊處製作；財團法人民間司法改革基金會備份。
